【裁判字號】    92,訴,1893
【裁判日期】    920806
【裁判案由】    搶奪
【裁判全文】
臺灣臺中地方法院刑事裁定                        九十二年度訴字第一八九三號
    公  訴  人  臺灣臺中地方法院檢察署檢察官
    被      告  甲○○
右列被告因搶奪案件，經檢察官提起公訴（九十二年度偵字第七０九三號、第八五一
四號、第八九三二號），本院裁定如左：
    主  文
檢察官應於本裁定送達後貳拾日內補正被告犯罪之證據並指出證明之方法。
    理  由
一、按檢察官就被告犯罪事實，應負舉證責任，並指出證明之方法。法院於第一次審
    判期日前，認為檢察官指出之證明方法顯不足認定被告有成立犯罪之可能時，應
    以裁定定期通知檢察官補正；逾期未補正者，得以裁定駁回起訴，刑事訴訟法第
    一百六十一條第一項、第二項定有明文。次按檢察官對被告犯罪事實應負舉證責
    任，並指出證明之方法，係指檢察官除應就被告之犯罪事實負提出證據之責任外
    ，並應負說服之責任，使法官確信被告犯罪構成事實之存在。而法院於第一次審
    判期日前﹐審查檢察官起訴或移送併辦意旨及全案卷證資料﹐依客觀之論理與經
    驗法則﹐從形式上審查，即可判斷被告顯無成立犯罪之可能者；例如，僅以被告
    一人或共同被告之自白或告訴人之指訴，或被害人之陳述為唯一之證據即行起訴
    ，又別無其他證據足資證明被告有成立犯罪之可能等情形，即應以裁定定出相當
    合理之期間通知檢察官補正被告犯罪之證據並指出證明之方法。
二、本件檢察官以被告甲○○涉犯連續搶奪罪嫌，提起公訴，無非以被告經傳拘均未
    到庭，顯係畏罪潛逃為據，並未指出被告犯罪事實證明之方法。
三、本院經查：
  (一)檢察官以被告甲○○未到庭，顯係畏罪潛逃為由，而認被告甲○○犯罪嫌疑堪以
    認定；然按犯罪事實應依證據認定之，且被告之自白，不得作為有罪判決之惟一
    依據，為刑事訴訟法第一百五十四條、第一百五十六條第二項定有明文；況被告
    甲○○既未到庭陳述，即無供述證據之可言，且畏罪潛逃亦顯非證明之方法。
  (二)經本院審查檢察官起訴之全案卷證資料，同案被告乙○○於偵查時固供述起訴書
    附表一所示之搶奪犯行，係其與被告甲○○共同為之者；然查起訴書附表一所示
    被害人江春秀、李麗美、鄭麗琴、吳紫玲於檢察官訊問時均僅指述有在起訴書附
    表一所示之時間、地點遭二名男子騎乘機車搶奪，或謂搶奪之人戴全罩式安全帽
    、或謂搶奪之人戴半罩式安全帽，並未指述搶奪之人即係被告甲○○；被害人吳
    紫玲於警詢時指稱無法指認搶奪之人究為何人；被害人鄭麗琴於警詢時指述搶奪
    之人戴全罩式安全帽，只見到該人之背面，且僅指認同案被告乙○○係搶奪其財
    物之人，並未指認被告甲○○為搶奪之人；另被害人江春秀、李麗美固於警詢時
    指述被告甲○○很像是搶奪其財物之人，然查被害人江春秀於檢察官訊問時指述
    搶奪之人戴半罩式安全帽，被害人李麗美於檢察官訊問時指述搶奪之人戴全罩式
    安全帽，顯見其於遭搶奪時，難以清楚看見搶奪之人之容貌，充其量僅能清楚見
    到搶奪之人之身材若何；則其如何能僅以被告甲○○過去不甚清楚之半身照片（
    見九十二年度偵字第七０九三號偵卷第七十二頁正面），即遽以指認搶奪之人確
    係被告甲○○，顯見被害人江春秀、李麗美在警詢時之指述，亦有瑕疵，且有其
    不可靠之處；是被害人江春秀、李麗美、鄭麗琴、吳紫玲在偵查時之指述，顯不
    足以充共同被告乙○○自白被告甲○○有共同為本件此部分搶奪犯行之佐證；自
    不得僅以共同被告乙○○之自白，為認定被告甲○○犯罪事實之惟一依據。況被
    告甲○○在偵查中之自白亦有諸多前後不符之處。
  (三)又檢察官認被告甲○○涉犯如起訴書附表二所示之搶奪犯行，係與不詳姓名之人
    共同為之，然並未於起訴書說明被告犯罪之證據或指出證明之方法（僅泛稱被告
    甲○○經傳拘未到庭，顯係畏罪潛逃），俾供本院審查；雖經審查卷內資料，起
    訴書附表二所示之被害人曾敏芳、蕭日華、詹惠茹、周家瑜、黃林束靜、陳佩君
    、張美英、紀惠娟分於警詢時指述有在起訴書附表二所示之時間、地點遭二名男
    子騎乘機車搶奪，且指述搶奪之人即係被告甲○○，然查其指認方法與被害人江
    春秀、李麗美相同，有前述不可靠之處，固茲不再贅言；且各該被害人於警詢時
    亦同時指認另一名搶奪之人即係共同被告乙○○，而檢察官並未認起訴書附表二
    所示之搶奪犯行係被告乙○○與被告甲○○共同為之者，而係被告甲○○與另一
    名不詳姓名之人所共同為之者，顯見被害人曾敏芳、蕭日華、詹惠茹、周家瑜、
    黃林束靜、陳佩君、張美英、紀惠娟於警詢時所為之指認，亦有瑕疵。被害人周
    家瑜、詹惠茹、黃林束靜於檢察官訊問時指認被告乙○○非搶奪其財物之人；被
    害人紀惠娟於檢察官訊問時指述無法指認，亦與其在警詢時所為之指認不符。被
    害人許芳玉則於警詢時即指述無法指認搶奪之人等情。足認被害人之指述，顯不
    足認定被告有成立犯罪之可能；況亦不得僅以被害人之指述為認定被告甲○○犯
    罪事實之惟一依據。
  (四)偵查時之共同被告盧振泰供述其行動電話手機（遭搶奪之贓物）係向被告乙○○
    購買者；共同被告黃金鱉供述其行動電話手機係向共同被告盧振泰購買者，均與
    被告甲○○無涉，亦難以該二人之供述，充被告乙○○供述被告甲○○共同搶奪
    之佐證。
  (五)綜上所述，本件檢察官起訴認被告甲○○涉犯搶奪罪嫌，如起訴書附表一所示之
    犯行，僅有共同被告乙○○之自白為惟一之證據；如起訴書附表二所示之犯行，
    固據各該被害人指述遭搶奪之事實，然僅足證各該被害人有此被害之事實，尚不
    足認各該犯罪事實係被告甲○○所為者，足見檢察官未盡舉證之責，所提出之證
    據及指出之證明方法顯不足認被告有成立犯罪之可能。爰於第一次審判期日前，
    依刑事訴訟法第一百六十一條第二項規定，裁定如主文。
中      華      民      國      九十二      年      八      月    六    日
                                臺灣臺中地方法院刑事第一庭
                                    法  官  林  源  森
右正本證明與原本無異。
不得抗告。
                                    書記官
中      華      民      國      九十二      年      八      月    八    日


司法院資訊處製作；財團法人民間司法改革基金會備份。
